【裁判字號】    99,上訴,431
【裁判日期】    990518
【裁判案由】    毒品危害防制條例
【裁判全文】
臺灣高等法院臺南分院刑事判決         99年度上訴字第431號
上 訴 人
即 被 告  乙○○
                  （現於高雄戒治所執行強制戒治）
上列上訴人因違反毒品危害防制條例等案件，不服臺灣臺南地方
法院98年度訴字第1342號中華民國99年3月9日第一審判決（起訴
案號：臺灣臺南地方法院檢察署98年度偵緝字第989號、98年度
偵緝字第974號），提起上訴，本院判決如下：
    主  文
上訴駁回。
    理  由
一、依刑事訴訟法第350條、第361條、第362條、第367條規定，
    不服地方法院之第一審判決而上訴者，須提出上訴書狀，並
    應敘述具體理由，為上訴必備之程式；其所提出之書狀未敘
    述上訴理由，或僅曾以言詞陳述上訴理由者，均應於上訴期
    間屆滿後20日內補提理由書於第一審法院。第一審法院經形
    式審查，認逾期未補提上訴理由者，應定期間先命補正；逾
    期未補正者，為上訴不合法律上之程式，應以裁定駁回。倘
    已提出上訴理由，但所提非屬具體理由者，則由第二審法院
    以上訴不合法律上之程式，判決駁回。而所謂具體理由，必
    係依據卷內既有訴訟資料或提出新事證，指摘或表明第一審
    判決有何採證認事、用法或量刑等足以影響判決本旨之不當
    或違法，而構成應予撤銷之具體事由，始克當之（例如：依
    憑證據法則具體指出所採證據何以不具證據能力，或依憑卷
    證資料，明確指出所為證據證明力之判斷如何違背經驗、論
    理法則）；倘僅泛言原判決認定事實錯誤、違背法令、量刑
    失之過重或輕縱，而未依上揭意旨指出具體事由，或形式上
    雖已指出具體事由，然該事由縱使屬實，亦不足以認為原判
    決有何不當或違法者（例如：對不具有調查必要性之證據，
    法院未依聲請調查亦未說明理由，或援用證據不當，但除去
    該證據仍應為同一事實之認定），皆難謂係具體理由，俾與
    第二審上訴制度旨在請求第二審法院撤銷、變更第一審不當
    或違法之判決，以實現個案救濟之立法目的相契合，並節制
    濫行上訴（ 最高法院97年度台上字第892號刑事判決意旨參
    照）。
二、上訴意旨略以：原審法院就上訴人即被告乙○○販賣第一級
    毒案件，定應執行刑17年，並未審酌被告於臺南市警察局第
    三分局時即已供出毒品來源及聯絡電話，惟當時偵辦員警陳
    維德因接獲其他員警來電，指被告已被監控中，警員陳維德
    方未繼續積極偵辦，因而未查獲其他正犯或共犯之不利益，
    不應由上訴人承擔。被告前雖未免浪費訴訟資源而為認罪之
    表示，惟原審判決量刑過重，已超出被告能接受之刑度，爰
    不服原判決依法上訴云云。
三、經查：
（一）被告乙○○前於民國（下同）83年間，因違犯麻醉藥品管
      理條例、槍砲彈藥刀械管制條例、偽造文書、竊盜、肅清
      煙毒條例等案件，經臺灣臺南地方法院及本院分別判刑確
      定，並經定執行刑分別為6年、4年8月接續執行，嗣於96
      年2月25日縮刑期滿執行完畢，猶不知悔改，明知海洛因
      係毒品危害防制條例第2條第2項第1款所明定之第一級，
      非經許可，不得持有、販賣，竟自行（如附表編號一所示
      ）或與其妻甲○○（如附表編號二至十八所示，甲○○部
      分另行審結）共同基於販賣第一級毒品營利之意圖，以渠
      等所持用之門號0000000000號行動電話作為販賣毒品聯絡
      工具，先後於如附表所示之時間、地點，各販賣第一級毒
      品海洛因予陳榮郎、王祥鈞、蔡坤龍、李昆芳等4人，販
      賣次數共計18次（販賣之時間、地點、數量及所得均各詳
      如附表所示）。嗣台南縣警察局麻豆分局於97年7月間接
      獲線報，經報請臺灣台南地方法院檢察署檢察官指揮偵辦
      ，並經原審法院核准對乙○○所持用之門號0000000000號
      行動電話進行通訊監察，因而循線查獲上情。
（二）上開事實，業據被告乙○○於原審中坦承不諱，核與證人
      陳榮郎、王祥鈞、蔡坤龍、李昆芳等4人於警詢及偵查中
      等分別證述如何向被告購買海洛因（如附表所示）等情節
      相符，並有上開證人指認被告紀錄表4份、被告乙○○所
      使用之行動電話門號0000000000號與證人陳榮郎所使用行
      動電話門號0000000000、0000000000號、證人王祥鈞所使
      用行動電話門號0000000000號、證人蔡坤龍所使用之電話
      門號0000000000、0000000000、00-0000000號、證人李昆
      芳所使用之行動電話門號0000000000、0000000000號於97
      年9月12日至97年9月30日之雙向通訊監察譯文表4份附於
      警卷可參；亦有上開證人之前科紀錄表4份、臺灣臺南地
      方法院檢察署98年度毒偵字第3、26、27號不起訴處分書
      影本各1份、臺灣臺南地方法院檢察署98年度聲觀字第21
      號聲請書影本1份附卷可稽，足證被告及其妻甲○○販售
      予證人陳榮郎、王祥鈞、蔡坤龍、李昆芳等4人之物，確
      係第一級毒品海洛因，足證被告前開自白與事實相符，應
      堪採信，故其上開犯行均洵堪認定。
（三）原審法院認被告乙○○如附表所為，均係犯修正前毒品危
      害防制條例第4條第1項之販賣第一級毒品罪，而被告與其
      妻甲○○間就附表編號二至十八販賣第一級毒品犯行間，
      有犯意聯絡及行為分擔，均應論共同正犯。而被告販賣第
      一級毒品前持有第一級毒品之低度行為，分別為販賣之高
      度行為所吸收，均不另論罪；又被告如附表所犯販賣第一
      級毒品罪18次，犯意個別，行為互殊，均應分論併罰。又
      被告有上述前案科刑及執行完畢情形，有臺灣高等法院被
      告前案紀錄表1份在卷可按，其於5年之內故意再犯本件有
      期徒刑以上之罪，為累犯，除本刑為死刑、無期徒刑外，
      應依法加重其刑。被告所犯毒品危害防制條例第4條第1項
      之販賣第一級毒品罪，本刑為死刑或無期徒刑，而被告於
      原審審理時坦承犯行，節省司法審理資源之耗費，且深具
      悔意，僅因一時貪念而販賣第一級毒品海洛因，致罹重典
      ，復觀以販賣對象、次數及時間，均係供給微量與平日有
      施用毒品習慣者以解其毒癮，販賣所得總計亦僅一萬餘元
      ，並非巨額，販賣期間亦非長期，而被告曾有施用毒品前
      案紀錄，有臺灣高等法院被告前案紀錄表在卷可稽，可謂
      僅為吸毒者間為求互通有無之零星的小額交易，相較於專
      門大量走私進口或長期販賣毒品之「大盤」、「中盤」等
      以販毒維生之毒梟而言，其對社會秩序與國民健康之危害
      程度尚非至鉅，倘科以最輕之法定本刑無期徒刑，未免過
      苛，難謂符合罪刑相當性及比例原則，且無從與真正長期
      及大量販毒者之惡行相區別，是觀諸被告上開販賣第一級
      毒品之犯罪情狀，在客觀上足以引起一般之同情，認為確
      可憫恕，若予宣告法定最低度之刑，猶嫌過重，爰就附表
      所示之販賣第一級毒品行為，各依刑法第59條規定均減輕
      其刑，並依法先加後減之。爰審酌被告明知第一級毒品海
      洛因戕害國人身心健康及危害社會風氣至深且鉅，竟僅因
      貪圖利益而販賣牟利或為無償轉讓，但於原審審理時坦承
      販賣第一級毒品之犯行，並於警詢時即供出毒品來源，雖
      不符毒品危害防制條例第17條之規定，但足見被告惡性非
      屬重大，暨被告犯罪之手段、生活狀況及品性等一切情狀
      ，就其所犯18罪各量處有期徒刑15年6月，應執行有期徒
      刑17年，並沒收販賣毒品所得。原審法院已詳敘認定上訴
      人犯罪事實之理由、證據及量刑審酌之事由，從形式上予
      之審查，並無違背法令之情形。
（四）上訴人雖以前揭情詞提起上訴，惟查：按毒品危害防制條
      例第17條第1項之規定 ，犯同條例第4條至第8條、第10條
      或第11條之罪，供出毒品來源，因而查獲其他正犯或共犯
      者，減輕或免除其刑。上訴人雖於警詢時曾供出綽號「魯
      蛋」之男子為其毒品上游來源，並提供綽號「魯蛋」之聯
      絡電話給臺南市第五分局員警陳維德，也曾配合引導警員
      陳維德及二名警員至永康砲校附近之資源回收場捉拿「魯
      蛋」，然經臺南市警察局第三分局偵查結果，最終並未發
      現上揭綽號「魯蛋」之人販賣毒品，有該局98年10月26日
      南市警三刑字第09843272880號函附卷可稽 ，並與證人即
      警員陳維德於原審之證述相符，堪認並無因被告供出毒品
      來源而查獲其他正犯或共犯之情況，自無毒品危害防制條
      例第17條第1項規定之適用 。上訴人於警詢時即供出毒品
      來源，雖不符毒品危害防制條例第17條第1項之規定 ，但
      足見被告惡性非屬重大等情，業經原審法院納為量刑之依
      據；原審法院併審酌上訴人有前科構成累犯，惟其情顯可
      憫恕，爰依法先加後減之；並兼衡其犯罪之手段、生活狀
      況及品性等一切情狀，量處上開之刑，尚與罪刑相當原則
      無違。職此，上訴人指摘原審量刑過重，顯非依據卷內訴
      訟資料或提出新事證，具體指摘原判決關於採證認定事實
      、適用法律或量刑有何違法或不當之處。揆諸首揭判決意
      旨，本件上訴人所提之上訴理由，均難謂係具體理由，從
      而本件上訴不合上訴之法定要件，應予駁回，並不經言詞
      辯論為之。
四、據上論斷，應依刑事訴訟法第367條前段、第372條，判決如
    主文。
中    華    民    國    99    年    5    月   18      日
                  刑事第三庭    審判長法  官  陳義仲
                                      法  官  宋明中
                                      法  官  蔡勝雄
以上正本證明與原本無異。
如不服本判決應於收受送達後10日內向本院提出上訴書狀，其未
敘述上訴理由者，並得於提起上訴後10日內向本院補提理由書（
均須按他造當事人之人數附繕本）「切勿逕送上級法院」。
                                      書記官  汪姿秀
中    華    民    國    99    年    5     月    18    日
附表：被告乙○○或與甲○○共同販賣海洛因行為一覽表
┌───┬──────┬──────┬──────┬────────────┐
│編號  │購買及交付者│犯罪時間    │犯罪地點    │毒品種類、交易次數及價額│
├───┼──────┼──────┼──────┼────────────┤
│一    │蔡坤龍購買  │97年9月12日 │臺南縣善化鎮│海洛因1次2000元         │
│      │乙○○交付  │晚間9時03分 │肉品市○○道│                        │
│      │            │許          │路          │                        │
├───┼──────┼──────┼──────┼────────────┤
│二    │陳榮郎購買  │97年9月12日 │臺南縣柳營鄉│海洛因1次1000元         │
│      │乙○○交付  │中午12時40分│臺1線公路柳 │                        │
│      │（被告2人同 │許          │營陸橋旁    │                        │
│      │往）        │            │            │                        │
├───┼──────┼──────┼──────┼────────────┤
│三    │陳榮郎購買  │97年9月12日 │臺南縣官田鄉│海洛因1次1000元         │
│      │乙○○交付  │下午1時30分 │南村臺1線 │                        │
│      │（被告2人同 │許          │公路某十字路│                        │
│      │往）        │            │口          │                        │
├───┼──────┼──────┼──────┼────────────┤
│四    │王祥鈞購買  │97年9月12日 │臺南縣新市鄉│海洛因1次500元          │
│      │乙○○交付  │下午3時許   │火車站旁巷口│                        │
│      │（被告2人同 │            │            │                        │
│      │往）        │            │            │                        │
├───┼──────┼──────┼──────┼────────────┤
│五    │王祥鈞購買  │97年9月12日 │臺南縣新市鄉│海洛因1次500元          │
│      │乙○○交付  │晚間11時許  │火車站旁巷口│                        │
│      │（被告2人同 │            │            │                        │
│      │往）        │            │            │                        │
├───┼──────┼──────┼──────┼────────────┤
│六    │陳榮郎購買  │97年9月13日 │臺南縣官田鄉│海洛因1次1000元         │
│      │乙○○交付  │中午12時54分│臺1線公路私 │                        │
│      │（被告2人同 │許          │立陽明工商路│                        │
│      │往）        │            │口加油站前  │                        │
├───┼──────┼──────┼──────┼────────────┤
│七    │王祥鈞購買  │97年9月13日 │臺南縣官田鄉│海洛因1次500元          │
│      │乙○○交付  │中午12時55分│陽明工商旁道│                        │
│      │（被告2人同 │許          │路          │                        │
│      │往）（甲○○│            │            │                        │
│      │曾接聽電話）│            │            │                        │
├───┼──────┼──────┼──────┼────────────┤
│八    │李昆芳購買  │97年9月13日 │臺南縣官田鄉│海洛因1次1000元         │
│      │乙○○交付  │下午1時許   │臺1線公路中 │                        │
│      │（被告2人同 │            │油南?加油站 │                        │
│      │往）        │            │            │                        │
├───┼──────┼──────┼──────┼────────────┤
│九    │陳榮郎購買  │97年9月13日 │臺南縣官田鄉│海洛因1次1000元         │
│      │乙○○交付  │晚間9時50分 │臺1線公路私 │                        │
│      │（被告2人同 │許          │立陽明工商旁│                        │
│      │往）        │            │            │                        │
├───┼──────┼──────┼──────┼────────────┤
│十    │王祥鈞購買  │97年9月13日 │臺南縣官田鄉│海洛因1次500元          │
│      │乙○○交付  │晚間10時20分│陽明工商旁道│                        │
│      │（被告2人同 │許          │路          │                        │
│      │往）        │            │            │                        │
├───┼──────┼──────┼──────┼────────────┤
│十一  │陳榮郎購買  │97年9月14日 │臺南縣六甲鄉│海洛因1次1000元         │
│      │乙○○交付  │下午2時許   │曾文街某路口│                        │
│      │（被告2人同 │            │            │                        │
│      │往）（甲○○│            │            │                        │
│      │曾接聽電話）│            │            │                        │
├───┼──────┼──────┼──────┼────────────┤
│十二  │王祥鈞購買  │97年9月14日 │臺南縣官田鄉│海洛因1次500元          │
│      │乙○○交付  │下午3時25分 │國道3號公路 │                        │
│      │（被告2人同 │許          │烏山頭交流道│                        │
│      │往）        │            │下          │                        │
├───┼──────┼──────┼──────┼────────────┤
│十三  │蔡坤龍購買  │97年9月14日 │臺南縣官田鄉│海洛因1次1000元         │
│      │乙○○交付  │下午4時許   │國道3號公路 │                        │
│      │（被告2人同 │            │烏山頭交流道│                        │
│      │往）        │            │下          │                        │
├───┼──────┼──────┼──────┼────────────┤
│十四  │王祥鈞購買  │97年9月15日 │臺南縣新化鎮│海洛因1次500元          │
│      │乙○○交付  │下午2時10分 │國道3號公路 │                        │
│      │（被告2人同 │許          │交流道下    │                        │
│      │往）（甲○○│            │            │                        │
│      │曾接聽電話）│            │            │                        │
├───┼──────┼──────┼──────┼────────────┤
│十五  │陳榮郎購買  │97年9月15日 │臺南縣官田鄉│海洛因1次1000元         │
│      │乙○○交付  │晚間7時5分許│新中快速道路│                        │
│      │（被告2人同 │            │            │                        │
│      │往，均曾接聽│            │            │                        │
│      │電話）      │            │            │                        │
├───┼──────┼──────┼──────┼────────────┤
│十六  │王祥鈞購買  │97年9月17日 │臺南縣新市鄉│海洛因1次500元          │
│      │乙○○交付  │晚間10時50分│火車站旁巷口│                        │
│      │（被告2人同 │許          │            │                        │
│      │往）        │            │            │                        │
├───┼──────┼──────┼──────┼────────────┤
│十七  │陳榮郎購買  │97年9月20日 │臺南縣六甲鄉│海洛因1次1000元         │
│      │乙○○交付  │中午12時20分│菁埔村臺1線 │                        │
│      │（被告2人同 │許          │公路某「7-11│                        │
│      │往，均曾接聽│            │」超商旁    │                        │
│      │電話）      │            │            │                        │
├───┼──────┼──────┼──────┼────────────┤
│十八  │李昆芳購買  │97年9月30日 │臺南縣官田鄉│海洛因1次1000元         │
│      │乙○○交付  │下午1時30分 │臺1線公路中 │                        │
│      │（被告2人同 │許          │油南加油站│                        │
│      │往）        │            │            │                        │
└───┴──────┴──────┴──────┴────────────┘

司法院資訊處製作；財團法人民間司法改革基金會備份。
